臺灣桃園地方法院刑事判決　　　　　　 100年度智易字第11號
公　訴　人　臺灣桃園地方法院檢察署檢察官
被　　　告　張泳舜
上列被告因違反著作權法案件，經檢察官提起公訴（99年度偵字
第23554 號） ，本院判決如下：
    主  文
張泳舜幫助明知係侵害著作財產權之重製光碟而散布，處有期徒
刑肆月，如易科罰金，以新臺幣壹仟元折算壹日。扣案之「華麗
一族」非法重製光碟共伍片均沒收。
    事  實
一、張泳舜雖可預見提供本身之國民身分證、駕照等個人身分證
    件予他人申辦行動電話使用，可能幫助不詳犯罪集團作為犯
    罪之用，致犯罪偵查機關無法藉由所使用行動電話追查真正
    之行為人，竟因需錢孔急，基於幫助他人散布非法重製光碟
    而侵害他人著作財產權之不確定故意，於民國98年8 月11日
    ，以新臺幣（下同）10,000元之代價，與真實姓名年籍不詳
    之成年男子3 名相約前往桃園縣各通訊行申辦行動電話，並
    將其國民身分證及駕照等證件交付予其中1 名綽號「阿慶」
    之男子，容任渠等持之前往位於桃園縣桃園市○○路463 號
    之威寶電信股份有限公司（下稱威寶電信）桃園中山特約服
    務中心，用以申辦0000000000號行動電話易付卡。該3 名男
    子取得上開行動電話後，即與所屬犯罪集團成員，均明知日
    劇「華麗一族」DVD 影音光碟，係昇龍數位科技股份有限公
    司（下稱昇龍公司）享有著作權之視聽著作，非經該公司之
    同意或授權，不得擅自重製或散布，而基於散布之犯意聯絡
    ，未經昇龍公司之同意或授權，於98年8 月20日上午10時8
    分許，先持0000000000號行動電話認證冒名「張艷奕」向雅
    虎奇摩拍賣網站申辦之「k0000000s 」帳號以供拍賣使用，
    嗣於98年10月7 日下午5 時許，在臺灣地區某不詳地點，使
    用電腦主機，在上開「k0000000s 」帳號之拍賣網頁，刊登
    以販售前開盜版光碟為內容之訊息，經購買人以每套盜版光
    碟289 元之價格訂貨完畢後，該犯罪集團成員再以郵件包裹
    將所訂購之盜版光碟寄送予購買人，以此方式將擅自重製之
    盜版光碟散布於不特定之消費者。嗣於98年10月11日晚間9
    時42分許，經佳昇數位科技有限公司職員上網瀏覽發覺，佯
    為買家以389 元（含運費100 元）之價格，向該犯罪集團購
    買盜版日劇「華麗一族」DVD 影音光碟1 套，並將貨款匯入
    蔡衍邦（另經臺灣彰化地方法院檢察署為不起訴處分）所提
    供之華南商業銀行彰化分行「000000000000」號帳戶內，待
    取得上開盜版光碟後，旋即持之報警處理而循線查獲。
二、案經臺北縣政府警察局移送臺灣彰化地方法院檢察署呈請臺
    灣高等法院檢察署檢察長令轉臺灣桃園地方法院檢察署檢察
    官偵查後起訴。
    理  由
一、證據能力：
  (一)按被告之自白，非出於強暴、脅迫、利誘、詐欺、疲勞訊問
    、違法羈押或其他不正之方法，且與事實相符者，得為證據
    ；被告陳述其自白係出於不正之方法者，應先於其他事證而
    為調查，該自白如係經檢察官提出者，法院應命檢察官就自
    白之出於自由意志，指出證明之方法，刑事訴訟法第156 條
    第1 項、第3 項定有明文。準此，被告對檢察官所提渠於警
    詢時及偵查中之供述，其證據能力並無意見，復本院亦查無
    有何顯然不正之方法取得情事，而悖於其自由意志，是被告
    前開供述得為證據，合先敘明。
  (二)按被告以外之人（包括證人、鑑定人、告訴人、被害人及共
    同被告等）於審判外之陳述雖不符刑事訴訟法第159 條之1
    至之4 等4 條之規定，而經當事人於審判程序同意作為證據
    ，法院審酌該言詞陳述或書面陳述作成時之情況，認為適當
    者，亦得為證據；當事人、代理人或辯護人於法院調查證據
    時，知有刑事訴訟法第159 條第1 項不得為證據之情形，而
    未於言詞辯論終結前聲明異議者，視為有前項之同意，同法
    第159 條之5 定有明文。立法意旨在於傳聞證據未經當事人
    之反對詰問予以核實，原則上先予排除。惟若當事人已放棄
    反對詰問權，於審判程序中表明同意該等傳聞證據可作為證
    據；或於言詞辯論終結前未聲明異議，基於尊重當事人對傳
    聞證據之處分權，及證據資料愈豐富，愈有助於真實發見之
    理念，且強化言詞辯論主義，使訴訟程序得以順暢進行，上
    開傳聞證據亦均具有證據能力。查本件下列所引用之被告以
    外之人於審判外之陳述，因公訴人、被告均表示不爭執其證
    據能力，復本院認其作成之情形並無不當情形，經審酌後認
    為適當，故前開審判外之陳述得為證據，併此敘明。
  (三)另本院以下所引用之非供述證據，均與本件事實具有自然關
    聯性，且核屬書證、物證性質，又查無事證足認有違背法定
    程序或經偽造、變造所取得等證據排除之情事，復經本院依
    刑事訴訟法第164 條、第165 條踐行物證、書證之調查程序
    ，況公訴人及被告對此部分之證據能力亦均不爭執，是堪認
    均有證據能力。
二、訊據被告張泳舜固坦承曾提供國民身分證及駕照予他人使用
    ，惟否認有上開違反著作權法之犯行，辯稱：當時伊提供身
    分證、駕照予上開3 名男子，僅辦理威寶電信行動電話2 支
    、亞太電信股份有限公司（下稱亞太電信）行動電話2 支、
    臺灣大哥大股份有限公司（下稱臺灣大哥大）行動電話3 支
    、中華電信股份有限公司（下稱中華電信）行動電話1 支，
    辦畢後行動電話SIM 卡均自己保留，僅給對方申辦門號搭配
    之手機。至上開威寶電信0000000000號行動電話乃係該3 名
    男子未經其同意自行申辦，伊也不知會被作為犯罪工具云云
    。惟查：
  (一)上揭經0000000000號行動電話認證之「k0000000s 」拍賣帳
    號確係用以販賣盜版光碟之事實，業據告發人即佳昇數位科
    技有限公司法務專員蔡培於警詢中證述綦詳（臺北縣政府
    警察局北縣警婦字第0990038406號卷第11-12 頁），此外復
    有錄影節目審查合格證明書、授權證明書、獨家代理發行暨
    專屬授權同意書、版權合約書、公司發行正版版面影本（節
    目名稱：華麗一族）（臺北縣政府警察局北縣警婦字第0990
    038406號卷第20-38 頁）、佳昇數位科技有限公司99年7 月
    9 日佳字第990701號函暨附件資料（佳昇數位科技有限公司
    授權予昇龍數位科技股份有限公司之授權證明書）（臺灣彰
    化地方法院檢察署99年度偵字第3080號卷第33-34 頁）、網
    路拍賣網頁資料、匯款明細單（台北富邦銀行自動櫃員機交
    易明細）、收貨簽收單、光碟封面影本及光碟片版面影本（
    臺北縣政府警察局北縣警婦字第0990038406號卷第39-45 頁
    ）、華南商業銀行彰化分行99年1 月21日華彰存第990009號
    函暨附件資料（帳號000000000000號帳戶之開戶資料、交易
    明細）（臺北縣政府警察局北縣警婦字第0990038406號卷第
    46-49 頁）、「k0000000s 」帳號基本資料及使用資料（臺
    北縣政府警察局北縣警婦字第0990038406號卷第51-83 頁）
    可資為證，及上開「華麗一族」非法重製光碟5 片扣案可佐
    （臺灣彰化地方法院檢察署99年度偵字第3080號卷第30頁彰
    化地檢署99年度保管字第1142號扣押物品清單參照），此部
    分事實首堪認定。
  (二)上開0000000000號行動電話門號之申請名義人為本案被告張
    泳舜乙節，有威寶電信股份有限公司99年4 月6 日覆函暨附
    件資料（臺灣彰化地方法院檢察署99年度偵字第3080號卷第
    15-16 頁）、威寶電信股份有限公司99年4 月20日函覆之門
    號0000-000000 號行動電話之基本資料、申請資料）（臺灣
    彰化地方法院檢察署99年度偵字第3080號卷第23-25 頁）附
    卷可稽，又一般民眾向威寶電信股份有限公司申辦門號，需
    攜帶其雙證件正本文件（第一證件為國民身分證）至該公司
    銷售通路申辦，若委託他人代辦，受託代辦人所需檢附之證
    件資料為申請人雙證件正本、印章與受託代辦人雙證件正本
    ，此有威寶電信股份有限公司回函附卷可稽（100 年度智易
    字第11號卷第13頁參照）。且被告亦自承申請書上雙證件影
    本均為其所有，申請書內記載客戶聯絡電話（03）0000000
    確係被告家用電話，聯絡地址「桃園縣大溪鎮○○里○○鄰○
    ○路285 巷8 弄15號」亦與被告當時之實際住所一致（100
    年度智易字第11號卷第30頁反面、第31頁反面參照），又被
    告迭於警詢、偵查供承：約98年7 、8 月間，因無業又缺錢
    ，伊經由報紙得知可辦理門號，後將手機交給對方換現金，
    故與對方聯繫約在內壢火車站一帶，對方3 人即帶伊至各通
    訊行申辦行動電話及手機，伊有將身分證及駕照交給其中1
    名綽號「阿慶」之男子以代辦門號，該男子並將上開雙證件
    之正本拿去影印，約半天後，該名男子才將證件返還予伊等
    情（臺北縣政府警察局北縣警婦字第0990038406號卷第6-10
    頁；臺灣桃園地方法院檢察署99年度偵字第23554 號卷第7-
    8 頁；100 年度審智易字第3 號卷第17-19 頁）。復於本院
    審理中自承：在電話中與收購行動電話集團聯繫及碰面時，
    渠等並無告知總共要申辦多少支門號，只是單純問伊缺多少
    錢，申辦完成後才會支付金額，全部辦完結算後，渠等才說
    只能付伊1 萬元。當時因為自己本身沒有工作，家中急需用
    錢，沒有思考那麼多。當時在申辦門號時，原本都是伊自己
    拿著雙證件，後來「阿慶」稱為了加速申辦門號的速度，必
    須分頭進行，由「阿慶」等人影印伊的雙證件之後先拿走影
    本，伊則跟其他人去別家通訊行申辦門號，當下確實有稍微
    想一下將雙證件留給「阿慶」的妥當性，但「阿慶」抓準伊
    急著要用錢的心理，不管怎樣就是要伊將證件交出，伊當時
    情急，一心只是想要加速辦好門號，把款項拿回家裡等語（
    100 年度智易字第11號卷第29頁至第36頁參照），足見被告
    雖以上開威寶電信門號為該3 名男子自行申辦云云置辯，然
    被告長時間將個人資料之證件交付予欲使用他人名義申辦手
    機之陌生人士持有，實則容任該他人使用其證件及其影本任
    意申辦行動電話，衡以實施販賣盜版光碟之徒，若非確定門
    號申請人同意提供使用，而無發現遭盜辦後報警或立即停話
    之可能，當不至以之作為犯罪工具，綜上各情參互以觀，可
    見本件門號確係被告同意將雙證件交予他人所申辦，應屬無
    疑。
  (三)按行動電話門號係與他人聯繫之重要工具，具有強烈屬人性
    及隱私性，自以本人保管使用為原則。申辦行動電話門號並
    無任何特殊之限制，一般民眾皆可以持雙證件（身分證、健
    保卡或駕照）之方式申辦之，且任何人均可任意申辦數行動
    電話號碼供使用，此乃眾所週知之事實，邇來社會上利用人
    頭行動電話門號進行犯罪行為以逃避國家查緝之案件屢見不
    鮮，復廣為媒體報導且迭經政府宣傳，因則依一般人之社會
    生活經驗，苟不以自己名義申請行動電話門號，卻向不特定
    人蒐集他人之門號供己使用，其目的極可能利用該門號供作
    非法犯罪之用，應可預見。被告為一成年人，並具有高職畢
    業之學歷，先前亦有申辦門號之經驗，此業據被告供明在卷
    ，應具有相當之智識程度與生活經驗，對此亦當認識甚明，
    被告既具此等知識，卻又不用心防止他人可能利用該門號供
    作非法犯罪之用之結果發生，竟基於自私的僅考量自身必須
    儘速得到金錢之利益衡量，而漠視他人可能因其交付雙證件
    之行為，致財產上受害之可能性。被告既有此預見，復未採
    取任何有效防止犯罪結果發生之舉，猶將其所有之上開身分
    證件交付予不詳男子申辦手機門號，雖未見有何參與明知係
    侵害著作財產權之光碟重製物而散布之行為、或於事後亦分
    得款項之積極證據，而無從認屬本件之共同正犯，然其將應
    屬個人使用之行動電話提供予他人，此即彰顯其幫助該他人
    犯明知為侵害著作財產權之光碟重製物而散布罪之不確定故
    意甚明，其犯行洵堪認定，應依法論科。
三、按刑法上之幫助犯，係與正犯對於犯罪有共同之認識，而以
    幫助之意思，對於正犯資以助力，而未參與實行犯罪之行為
    者而言。故如未參與實行犯罪構成要件之行為，且係出於幫
    助之意思提供助力，即屬幫助犯，而非共同正犯。本案被告
    提供雙證件交予他人申辦門號，係基於幫助明知係侵害著作
    財產權之重製光碟而散布之不確定故意，參與散布侵害著作
    財產權重製光碟以外之行為，核其所為，係犯著作權法第91
    條之1 第3 項前段、第2 項之明知係侵害著作財產權之重製
    光碟而散布罪，被告對本件正犯提供雙證件資以助力，但並
    未參與構成要件內行為之實行，應屬幫助他人實行犯罪行為
    ，為幫助犯，乃依刑法第30條第2 項之規定減輕其刑。爰審
    酌被告之幫助行為，足使著作財產權人蒙受銷售利益之損失
    ，使大眾對於該商品之價值判斷形成混淆，進而侵害著作財
    產權人潛在之市場利益，且對我國保護智慧財產權之國際形
    象造成危害，其犯罪動機、目的、手段均不足取，並考量其
    犯後態度等一切情狀，量處如主文所示之刑，並諭知易科罰
    金之折算標準。
四、至扣案「華麗一族」非法重製光碟共5 片，均係供犯著作權
    法第91條之1 第3 項之罪之物，依著作權法第98條但書規定
    ，不問屬於犯人與否，均予宣告沒收。
據上論斷，應依刑事訴訟法第299 條第1 項前段，著作權法第91
條之1 第3 項前段、第2 項、第98條但書，刑法第11條、第30條
第1 項前段、第2 項、第41條第1 項前段，判決如主文。
本案經檢察官梁光宗到庭執行職務。
中    華    民    國   100    年    6     月    30    日
                  刑事第六庭法  官  游智棋
以上正本證明與原本無異。
如不服本判決應於收受判決後10日內向本院提出上訴書狀，並應
敘述具體理由。其未敘述上訴理由者，應於上訴期間屆滿後20日
內向本院補提理由書（均須按他造當事人之人數附繕本）「切勿
逕送上級法院」。
                            書記官  陳育萱
中    華    民    國   100    年    7     月    1     日
附錄本案論罪科刑依據之法條：
中華民國刑法第30條
（幫助犯及其處罰）
幫助他人實行犯罪行為者，為幫助犯。雖他人不知幫助之情者，
亦同。
幫助犯之處罰，得按正犯之刑減輕之。
著作權法第91條之1
擅自以移轉所有權之方法散布著作原件或其重製物而侵害他人之
著作財產權者，處3 年以下有期徒刑、拘役，或科或併科新臺幣
50萬元以下罰金。
明知係侵害著作財產權之重製物而散布或意圖散布而公開陳列或
持有者，處3 年以下有期徒刑，得併科新臺幣7 萬元以上75萬元
以下罰金。
犯前項之罪，其重製物為光碟者，處6 月以上3 年以下有期徒刑
，得併科新臺幣20萬元以上2 百萬元以下罰金。但違反第87條第
4 款規定輸入之光碟，不在此限。
犯前二項之罪，經供出其物品來源，因而破獲者，得減輕其刑。
著作權法第98條
犯第91條至第93條、第95條至第96條之1 之罪，供犯罪所用或因
犯罪所得之物，得沒收之。但犯第91條第3 項及第91條之1 第3
項之罪者，其得沒收之物，不以屬於犯人者為限。